臺灣宜蘭地方法院刑事判決　　　　　　　　　　　　　　九十年度交訴字第二五號
　　公　訴　人　臺灣宜蘭地方法院檢察署檢察官
　　被　　　告　甲○○
　　選任辯護人　沈明欣律師
右列被告因過失致死案件，經檢察官提起公訴（九十年度偵字第六三九號），本院判
決如左：
    主  文
甲○○因過失致人於死，處有期徒刑陸月，如易科罰金，以佰元折算壹日。
    事  實
一、甲○○於民國八十九年九月十九日下午，於飲酒後（肇事後測得之血中酒精濃度
    為八九ＭＧ／ＤＬ，經換算為呼氣酒精濃度為零點四四五ＭＧ／Ｌ）酒醉騎乘車
    牌號碼ＰＰＰ─七一三號機車（酒後駕車公共危險部分未據起訴），沿宜蘭縣冬
    山鄉○○路○段（台九省道）由蘇澳往羅東方向行駛。於同日下午六時十分許，
    行經有行車管制號誌之冬山路二段與冬山路交岔路口時，甲○○本應注意行駛時
    ，駕駛人應注意車前狀況及並隨時採取必要之安全措施，且依當時天候、路況、
  視距等情事，又無不能注意之情況，竟疏未注意。適有黃永源於飲酒後（肇事後
    測得之血中酒精濃度為十九ＭＧ／ＤＬ，經換算為呼氣酒精濃度為零點零九五Ｍ
    Ｇ／Ｌ），駕駛車牌號碼ＧＴＶ─二一三號機車，自對向沿台九省道由羅東往蘇
    澳方向行駛，於行經上開路口時，黃永源本應注意其屬左轉彎車，原應讓直行車
    先行，並於距交岔路口三十公尺前顯示方向燈或手勢，待行至交岔路口中心處始
    得左轉，且不得佔用來車道搶先左轉，竟疏未注意，未停止讓甲○○駕駛之直行
    車先行，即貿然左轉欲進入冬山路，致雙方均因閃避不及，於上開路口發生擦撞
    。黃永源因此受有顱骨骨折、腦出血之傷害，經送醫後仍於八十九年九月三十日
    上午七時五十分因前揭傷害不治死亡。
二、案經被害人黃永源之配偶乙○○訴由台灣宜蘭地方法院檢察署檢察官偵查起訴。
    理  由
一、訊據被告甲○○固坦承於上開時、地，駕駛車牌號碼ＰＰＰ─七一三號機車與黃
    永源駕駛之車號ＧＴＶ─二一三號機車發生擦撞之事實，惟矢口否認伊有過失，
    辯稱：於肇事之前一晚伊雖然有喝藥酒，但當時係黃永源駕駛之機車侵入伊的車
    道而撞擊伊，而當時的撞擊點並非是冬山路二段與冬山路交岔路口中央，而係道
    路交通事故調查報告表上所繪之冬山路二段上靠近羅東方向之斑馬線後方云云。
    惟查：
  (1)於上開車禍後，依到場處理之警員姜成敏於測量肇事車輛相關位置後所繪之卷附
    道路交通事故調查報告表中現場圖所示，被害人黃永源駕駛之機車倒臥於冬山路
    二段靠近羅東方向之行人穿越道後方，機車為右側倒地、車頭朝向路口，機車車
    頭距離行人穿越道為三點九公尺；而被告駕駛之機車係左側倒臥於被害人機車後
    方之冬山路二段旁之水溝中，機車車尾朝向路口，而機車車尾距離被害人機車之
    距離為七點三公尺。被害人之機車前方有一點八公尺之刮地痕，而被告之機車則
    有十二點三公尺之刮地痕，又被告之機車距離上開交岔路口對面位於冬山路二段
    上之行車號誌為七十六點七公尺。故依上開資料判斷，該上開交岔路口之寬度至
    少應為六十公尺左右（76.7-3.9-7.3=65.2）。又關於車輛刮地痕之形成，係於
    車輛倒地時，因車輛突出部位刮擦地面所致，而本件事故發生後，依卷附照片所
    示，雙方之機車均無發生重大撞擊之痕跡，現場亦無兩車直接碰撞後所留下之大
    量車體碎片，故本件事故發生之時，應係被告與被害人所騎乘之機車發生擦撞所
    致，雙方於發生擦撞後，因重心不穩而致機車倒地並於道路上留下刮地痕。復依
    證人姜成敏於本院調查時結證稱：被告機車之刮地痕起點，是從斑馬線旁之呈側
    Ｔ字型黑點開始起算等語（參本院九十年六月五日訊問筆錄），參以被害人機車
    前方之一點八公尺刮地痕，足證當時二輛機車之撞擊點，應係位於冬山路二段靠
    近羅東方向之行人穿越道後方。
  (2)被告於本院九十年五月八日調查時自陳：當時伊到路口後停下來等綠燈，後來變
    燈後行駛到三十公尺看到被害人的機車，被害人的機車尚未到達路口時就先轉彎
    了，於是伊便慢慢的閃到旁邊過去，但是被害人的機車撞到伊的車子左側面等語
    （參本院九十年五月八日訊問筆錄）。復於九十年十一月三十日調查時自陳：當
    時伊的車速約為四十公里，而當天依騎車到路口三、四十公尺有看到被害人切入
    伊的車道，在看到被害人時差不多減為三十公里，伊有要閃但已經沒地方可閃，
    在過斑馬線的時候被害人機車就撞到伊的機車左側等語（參本院九十年十一月三
    十日訊問筆錄）。又上開冬山路二段與冬山路之交岔路口寬度至少為六十公尺，
    已如前述，若依被告自陳當時之車速約為四十公里，參以被告機車於擦撞後倒地
    所形成十二點三公尺之刮地痕，依交通部於六十六年十月二十七日以交路六六字
    第一０二七五號函附「汽車煞車距離、行車速度及道路摩擦係數對照表」所示，
    顯見被告係以時速四十公里之速度穿越路口。而按汽車行駛時，駕駛人應注意車
    前狀況及兩車併行之間隔，並隨時採取必要之安全措施，道路交通安全規則第九
    十四條第三項定有明文。而本件事故發生時係屬於下班時間，又該路口為人車眾
    多之路段，亦為證人姜成敏證述在卷（參本院九十年六月五日訊問筆錄）。被告
    於行駛上開交岔路口時，尤應注意車前狀況，但被告於上開路口行車號誌轉為綠
    燈時，即貿然加速至時速四十公里而通過上開路口，以致於行駛至路口中央時，
    雖見到被害人之機車左轉，仍無法採取有效之煞停措施以避免事故之發生，且依
    當時天候晴朗，路面乾燥、無缺陷，視距良好，並無不能注意之情事，竟疏未注
    意車前狀況，被告之駕駛行為顯有過失。又本件事故二車之撞擊點應為冬山路二
    段靠近羅東方向之行人穿越道後方，已如前述，足認被害人騎乘機車尚未達交岔
    路口時，即提先左轉欲進入冬山路。而按汽車行駛至交岔路口，若為左轉彎時，
    應距交岔路口三○公尺前顯示方向燈或手勢，並行至交岔路口中心處左轉，並不
    得占用來車道搶先左轉，又轉彎車應讓直行車先行。道路交通安全規則第一百零
    二條第一項第四款、第六款定有明文。本件被害人於行經行車管制號誌岔路口提
    前左轉彎，未讓迎面直行之被告機車先行，被害人之駕駛行為亦顯有過失，惟此
    仍無解於被告過失之成立。又本件被害人確因本件車禍受有顱骨骨折、腦出血之
    傷害，經送醫後仍於八十九年九月三十日死亡，業經臺灣宜蘭地方法院檢察署檢
    察官督同法醫相驗屬實，製有相驗屍體證明書、勘驗筆錄、驗斷書各一份及相驗
    照片附卷可稽。則被告過失駕車肇事之行為，與被害人之死亡結果間，自具有相
    當因果關係，本件被告過失致人於死犯行洵堪認定，應依法論科。
  (3)本件事故發生後，經送鑑之結果，依台灣省基宜區車輛行車事故鑑定委員會之鑑
    定意見認「黃永源駕駛重機車行經行車管制號誌路口提前左轉彎，未停讓迎面直
    行邱（榮隆）車先行，致與邱車撞及，為肇事主因」「甲○○駕駛重機車行經行
    車管制號誌岔路口，未注意車前狀況致與黃（永源）車撞及，為肇事次因」。而
    依台灣省車輛行車事故覆議鑑定委員會之鑑定意見則認「黃永源夜晚酒後駕駛重
    機車，行經管制號至交岔路口，搶先左轉，為肇事原因」「甲○○無肇事因素」
    ，有上開鑑定意見書二紙附卷可稽。就本件事故中被告之肇事責任，上開二鑑定
    委員會之意見雖係相左，然就台灣省車輛行車事故覆議鑑定委員會之鑑定內容觀
    之，該會雖係以路權優先之觀念而為考量，其中就被害人對於本件事故之肇事責
    任為肇事主因，與台灣省基宜區車輛行車事故鑑定委員會之鑑定意見相同，但就
    被告於行經上開交岔路口時，未注意車前狀況之事實，台灣省車輛行車事故覆議
    鑑定委員會卻未予斟酌，是上開鑑定報告此部分之鑑定核與事實不符，亦不足取
    ，應認台灣省基宜區車輛行車事故鑑定委員會之鑑定意見為當。
二、核被告所為，係犯刑法第二百七十六條第一項之過失致人於死罪。又被告於事故
    發生後，經測得之血中酒精濃度為八九ＭＧ／ＤＬ，有羅東聖母醫院九十年一月
    八日天羅聖南字第○一五號函在卷可憑，而就上開血中酒精濃度經換算為呼氣酒
    精濃度則為零點四四五ＭＧ／Ｌ，是被告肇事時顯已不能安全駕駛而屬酒醉駕車
    ，其因而致人死亡，依法應負刑事責任者，應依道路交通管理處罰條例第八十六
    條第一項規定，就被告所犯過失致死部分，加重其刑。爰審酌被告於酒醉駕駛機
    車，對於道路交通造成莫大之危險及犯罪之過失程度、手段、犯罪所生之損害、
    犯罪後態度及被害人之過失程度，量處如主文所示之刑並諭知易科罰金之折算標
    準，以示懲儆。
據上論斷，應依刑事訴訟法第二百九十九條第一項前段，刑法第二百七十六條第一項
、第四十一條第一項前段，道路交通管理處罰條例第八十六條第一項，罰金罰鍰提高
標準條例第一條前段、第二條判決如主文。
本案經檢察官吳慧蘭到庭執行職務
中　　　華　　　民　　　國　　九十一　　年　　　二　　　月　　　六　　　日
                                  臺灣宜蘭地方法院刑事第二庭
                                          審判長法　官  黃  永  勝
                                                法  官  郭  顏  毓
                                                法  官  辜  漢  忠
右正本證明與原本無異。
如不服本判決，應於判決送達後十日內，向本院提出上訴狀。
附錄本案論罪科刑法條全文：
中華民國刑法第二百七十六條第一項
因過失致人於死者，處二年以下有期徒刑、拘役或二千元以下罰金。
